臺灣高雄地方法院刑事判決　　　　　　　95年度易字第1566號
公　訴　人　臺灣高雄地方法院檢察署檢察官
被　　　告　乙○○
　　　　　　丁○○
　　　　　　丙○○
上列被告因賭博案件，經檢察官提起公訴（95年度偵字第19242
號），本院判決如下：
    主  文
丁○○共同意圖營利，聚眾賭博，處有期徒刑陸月，如易科罰金
，以新臺幣壹仟元折算壹日。扣案之撲克牌貳拾貳副、押板桌壹
張均沒收。
丙○○共同意圖營利，聚眾賭博，處有期徒刑肆月，如易科罰金
，以新臺幣壹仟元折算壹日。扣案之撲克牌貳拾貳副、押板桌壹
張均沒收。
乙○○在公眾得出入之場所賭博財物，處罰金新臺幣伍仟元，如
易服勞役，以新臺幣壹仟元折算壹日；又在公眾得出入之場所賭
博財物，處罰金新臺幣陸仟元，如易服勞役，以新臺幣壹仟元折
算壹日。應執行罰金新臺幣壹萬元，如易服勞役，以新臺幣壹仟
元折算壹日。
丁○○、丙○○、乙○○被訴自民國九十五年五月一日起至民國
九十五年六月三十日止意圖營利供給賭博場所及聚眾賭博罪部分
均無罪。
    事  實
一、丁○○於民國95年5 月1 日，向不知情之范德盛承租高雄縣
    杉林鄉○○路180 巷12號房屋，約定租金每月新臺幣（下同
    ）3,000 元，嗣丁○○基於營利及反覆持續提供場所聚眾賭
    博之犯意，自95年7 月10日起，提供上開房屋供作公眾得出
    入之場所及撲克牌之賭博器具，在上址經營賭場，而聚集不
    特定之多數人賭博財物，其賭博方式係進行俗稱「九仔生」
    玩法，由在場賭客輪流做莊，賭客每人各發2 張牌，以互比
    點數大小之射倖方式與莊家對賭輸贏現金，其他賭客則押注
    與莊家對賭，以比點數大小論輸贏之方式，賭博財物，每輪
    一次莊家，丁○○可抽取700 元或800 元之抽頭金牟利。嗣
    約自95年7 月16日起，丙○○亦基於與丁○○共同營利及反
    覆持續提供場所聚眾賭博之犯意，以日薪500 元之代價受僱
    於丁○○，負責在賭場外把風及過濾客人等工作。另乙○○
    自95年7 月15日起至95年7 月17日止之某不詳2 日，分別基
    於賭博之犯意，在上址擔任莊家賭博財物。嗣於95年7 月18
    日16時30分許，適有賭客黃正清、范翰陽、張惠雯、林文貴
    、范光榮、陳文期、張明石、吳文光、謝菊英、劉仁娣、邱
    曾春金、楊榮梅、曾運秋、陳潘秀英、張鍾菊梅、黃玉盆、
    黃秀菊在上開處所賭博財物時，為警持本院核發之搜索票當
    場查獲，並扣得當場賭博之器具撲克牌22副及押板桌1 張等
    物。
二、案經高雄縣政府警察局旗山分局移送臺灣高雄地方法院檢察
    署檢察官偵查起訴。
    理  由
壹、程序方面
一、證人即被告丁○○、丙○○對於被告乙○○涉犯之意圖營利
    供給賭博場所、意圖營利聚眾賭博罪、賭博罪部分於警詢中
    之陳述無證據能力：
  (一)按被告以外之人，於審判外之言詞或書面陳述，除法律有規
    定者外，不得作為證據；又被告以外之人（包括證人、鑑定
    人、告訴人、被害人及共同被告等）於檢察事務官、司法警
    察官或司法警察調查中所為之陳述，與審判中不符時，其先
    前之陳述具有較可信之特別情況，且為證明犯罪事實存否所
    必要者，得為證據，刑事訴訟法第159 條第1 項、第159 條
    之2 分別定有明文。
  (二)關於證人即被告丁○○、丙○○對於被告乙○○涉犯之意圖
    營利供給賭博場所、意圖營利聚眾賭博罪、賭博罪部分，於
    警詢中之陳述部分，因屬審判外之陳述，為傳聞證據，惟其
    陳述整體而言，核與渠等於本院審判中之陳述相符，是渠等
    於警詢中之陳述並不符合刑事訴訟法第159 條之2 有關傳聞
    例外之規定，不得作為認定本案犯罪事實有無之證據，並無
    證據能力，此時，當以證人即被告丁○○、丙○○於審判中
    之證述作為證據。
二、證人范德盛、黃正清、范翰陽、張惠雯、吳文光、劉仁娣、
    楊榮梅、曾運秋、陳潘秀英、黃玉盆於警詢中之陳述有證據
    能力：
  (一)按被告以外之人於審判外之陳述雖不符刑事訴訟法第159 條
    之1 至之4 等4 條之規定，而經當事人於審判程式同意作為
    證據，法院審酌該言詞陳述或書面陳述作成時之情況，認為
    適當者，亦得為證據；當事人、代理人或辯護人於法院調查
    證據時，知有刑事訴訟法第159 條第1 項不得為證據之情形
    ，而未於言詞辯論終結前聲明異議者，視為有前項之同意，
    同法第159 條之5 定有明文。
  (二)本件證人范德盛、黃正清、范翰陽、張惠雯、吳文光、劉仁
    娣、楊榮梅、曾運秋、陳潘秀英、黃玉盆於警詢中所為陳述
    ，其性質雖屬傳聞證據，且查無符合同法第159 條之1 至之
    4 等前4 條之情形，惟證人范德盛、黃正清、范翰陽、張惠
    雯、吳文光、劉仁娣、楊榮梅、曾運秋、陳潘秀英、黃玉盆
    所為之上開警詢筆錄內容，業經檢察官及被告於本院審判程
    序同意作為證據，審理時提示並告以要旨，經檢察官、被告
    表示意見，已知上述筆錄乃傳聞證據，且均未於言詞辯論終
    結前對該等筆錄內容異議，依上開規定，證人范德盛、黃正
    清、范翰陽、張惠雯、吳文光、劉仁娣、楊榮梅、曾運秋、
    陳潘秀英、黃玉盆於警詢中之陳述應具有證據能力。
貳、實體方面
一、訊據被告乙○○、丁○○、丙○○對上揭犯罪事實均坦承不
    諱，核與證人范德盛、黃正清、范翰陽、張惠雯、吳文光、
    劉仁娣、楊榮梅、曾運秋、陳潘秀英、黃玉盆於警詢中證述
    情節相符，並有高雄縣政府警察局旗山分局建國派出所臨檢
    紀錄表、房屋租賃契約書各1 份附卷可稽，及扣案之撲克牌
    22副及押板桌1 張可佐，被告3 人之自白經查既與事實相符
    ，自得採為論科之依據，事證明確，其犯行堪予認定。
二、查高雄縣杉林鄉○○路180 巷12號房屋既供不特定之多數人
    出入賭博，自屬公眾得出入之場所。核被告乙○○所為2 次
    賭博犯行，均係犯刑法第266 條第1 項前段之賭博罪，被告
    丁○○、丙○○意圖營利提供場所、意圖營利聚眾賭博之犯
    行，係犯刑法第268 條之意圖營利供給賭博場所罪及意圖營
    利聚眾賭博罪。起訴書事實欄內雖載明被告乙○○擔任莊家
    之事實，惟漏未論及被告乙○○涉犯刑法第266 條第1 項前
    段之賭博罪，此經公訴人於審理時當庭補充，又綜合起訴書
    及公訴人論告內容之記載，本件僅起訴被告乙○○2 次賭博
    行為，併此敘明。被告丁○○、丙○○就上開意圖營利供給
    賭博場所、意圖營利聚眾賭博犯行有犯意聯絡及行為分擔，
    係為共同正犯。被告乙○○先後所為2 次賭博犯行，犯意各
    別，行為互殊，應予分論併罰。被告丁○○於95年7 月10日
    起至95年7 月18日止、被告丙○○於95年7 月16日起至95年
    7 月18日止，期間多次意圖營利供給賭博場所及聚眾賭博犯
    行，均係各出於同一犯意，分別屬單一意圖營利供給賭博場
    所及聚眾賭博犯行之一部，而為集合犯，屬實質上一罪。被
    告丁○○、丙○○所犯意圖營利供給賭博場所、意圖營利聚
    眾賭博二罪，均係基於一個賭博犯意之決定，達成其同一犯
    罪之各個舉動，應屬法律概念之一行為，被告丁○○、丙○○一行為觸犯上開二罪名，均應依想像競合犯之規定，從一
    重之意圖營利聚眾賭博罪處斷。爰審酌被告丁○○、丙○○
    經營賭博，助長人民以僥倖心態獲取財物之風氣，且危害社
    會道德風俗，行為實屬可議，惟念及經營賭局之時間非長，
    被告丁○○係賭場負責人，犯罪情節較重，被告丙○○僅係
    聽從被告丁○○之指示把風及過濾客人，犯罪情節較輕，且
    犯後坦承犯行等一切情狀，分別量處如主文所示之刑，並均
    諭知易科罰金之折算標準。另審酌被告乙○○之賭博行為，
    並未對他人造成直接之損害，且僅有2 次賭博行為，對社會
    風氣之影響尚屬有限等一切情狀，分別量處如主文所示之刑
    ，並均諭知易服勞役之折算標準及定其應執行刑，以示懲儆
    。扣案之撲克牌22副及押板桌1 張，屬被告丁○○所有供犯
    罪所用之物，業據被告丁○○於本院審理時供述明確，是就
    被告丁○○、丙○○所犯刑法第268 條罪之部分，均依刑法
    第38條第1 項第2 款之規定宣告沒收。上開撲克牌22副及押
    板桌1 張，雖為賭台之財物，惟警方查獲當日，被告乙○○
    並未在上址賭博，爰不於被告乙○○項下宣告沒收。另扣案
    之麻將2 副、橡皮筋1 包、無線電2 支，與本件犯行無關，
    亦不予宣告沒收。
三、無罪及不另為無罪諭知之部分：
  (一)公訴意旨略以：被告乙○○、丁○○、丙○○、共同基於意
    圖營利之犯意聯絡，由被告丁○○自95年5 月1 日起至95年
    7 月9 日止，以每月3,000 元之代價，向不知情之被告乙○○之胞兄范德盛承租高雄縣杉林鄉○○路180 巷12號之房屋
    ，供作公眾得出入之賭博場所，由被告乙○○從事「莊家」
    等工作，另以日薪500 元之代價，自95年5 月1 日至95年7
    月15日止雇用被告丙○○負責把風及過濾客人，而聚集眾多
    賭客在前址賭博，其賭博方式係以「撲克牌」為賭具，進行
    俗稱「九仔生」玩法，由在場賭客輪流作莊，賭客4 人各發
    2 張牌，以互比點數大小之射倖方式與莊家對賭輸贏現金，
    其他賭客則押注與莊家對賭，以比點數大小論輸贏之方式，
    賭博財物，每輪一次莊家，被告丁○○可抽取1,000 元之抽
    頭金以營利。嗣於同年7 月18日16時30分許，為警持臺灣高
    雄地方法院法官核發之搜索票前往上址執行搜索，當場查獲
    賭客黃正清等18人、撲克牌22副、麻將2 副（起訴書誤載為
    1 副）、橡皮筋1 包、無線電2 支、押板桌1 桌等物。
  (二)按犯罪事實應依證據認定之，無證據不得認定犯罪事實；又
    不能證明被告犯罪者，應諭知無罪之判決，刑事訴訟法第15
    4 條第2 項、第301 條第1 項分別定有明文。且認定不利於
    被告之事實須依積極證據，苟積極證據不足為不利於被告事
    實之認定時，即應為有利於被告之認定，更不必有何有利之
    證據，最高法院30年上字第816 判例可資參照。
  (三)公訴意旨認被告乙○○、丁○○、丙○○自95年5 月1 日起
    共同涉犯意圖營利供給賭博場所及聚眾賭博犯嫌，無非係以
    被告乙○○、丁○○、丙○○於警詢及偵查之供述、證人黃
    正清、范翰陽、張惠雯、范德盛、林文貴、范光榮、陳文期
    、張明石、吳文光、謝菊英、劉仁娣、邱曾春金、楊榮梅、
    曾運秋、陳潘秀英、張鍾菊梅、黃玉盆、黃秀菊於警詢中之
    證述、高雄縣政府警察局旗山分局建國派出所臨檢紀錄表、
    扣案之撲克牌22副、麻將1 副、橡皮筋1 包、無線電2 支、
    押板桌1 張等物為主要論據。訊據被告乙○○堅決否認有何
    與被告丁○○、丙○○共同基於意圖營利供給賭博場所、意
    圖營利聚眾賭博之行為，被告丁○○、丙○○均堅詞否認有
    何自95年5 月1 日起將上址供作賭博場所聚眾賭博之犯行，
    被告丁○○辯稱：我至為警查獲為止，經營賭場約7 、8 日
    等語，被告丙○○辯稱：我至為警查獲為止是第3 天受僱於
    丁○○等語，被告乙○○辯稱：我只有在上址賭博，抽頭金
    要給丁○○等語。
  (四)經查：
  1.被告丁○○自95年5 月1 日起向證人范德盛承租高雄縣杉林
    鄉○○路180 巷12號房屋，固有房屋租賃契約書1 份附卷可
    查（警卷第71頁至第76頁），惟警方於95年7 月18日查獲之
    賭客中，僅有黃正清、范翰陽於當日前曾至上址賭博，此據
    證人黃正清於警詢中證稱：我先後前往該賭場賭博有3 次，
    第1 次是95年7 月14日，第2 次是同年月17日，今天即第3
    次等語（警卷第16頁至第19頁），及證人范翰陽於警詢中證
    稱：我於95年7 月16日開始在這地點賭博等語（警卷第20
    頁至第22頁），然上開證人均未指證被告丁○○自95年5 月
    1 日起至95年7 月9 日止、被告丙○○自95年5 月1 日起至
    95 年7月15日止在上址經營賭場並聚眾賭博之犯行，且警方
    僅於95年7 月18日在上址查獲1 次，此外，復查無證據證明
    被告丁○○自95年5 月1 日起至95年7 月9 日止、被告丙○○自95年5 月1 日至95年7 月15日止即在上址提供賭博場所
    並聚眾賭博之犯行，本應為無罪之諭知，惟公訴人所起訴被
    告丁○○自95年7 月1 日起至95年7 月9 日止意圖營利供給
    賭博場所及聚眾賭博犯行、被告丙○○自95年7 月1 日至95
    年7 月15日止意圖營利供給賭博場所及聚眾賭博犯行，依社
    會通念，屬學理上所稱具有營業性之重複特質之「集合犯」
    ，應認僅成立一罪，而與前揭論罪科刑部分，有集合犯之實
    質上一罪關係，爰不另為無罪之諭知。另因刑法於94年2 月
    2 日經總統令修正公布，於95年7 月1 日施行，業已刪除刑
    法第56條連續犯之規定，公訴人認被告丁○○、丙○○自95
    年5 月1 日起至95年6 月30日止連續意圖營利供給賭博場所
    及聚眾賭博犯行，與被告丁○○、丙○○於95年7 月1 日後
    始起意意圖營利供給賭博場所及聚眾賭博犯行並無裁判上一
    罪之關係，應另為無罪之諭知。
  2.上開賭博場所雖為被告乙○○之兄范德盛所有，此經被告乙○○於本院準備程序時坦承屬實（本院卷第28頁），然上開
    房屋係被告丁○○向范德盛租賃經營賭場，與乙○○無關一
    情，亦經證人即被告丁○○、丙○○於本院審理時證述在卷
    （本院96年3 月27日審理筆錄），在場之賭客復未證述被告
    乙○○有何從賭客賭玩撲克牌時抽取抽頭金之行為，是尚無
    證據證明被告乙○○參與被告丁○○、丙○○意圖營利供給
    賭博場所及聚眾賭博犯行。公訴人起訴被告乙○○於95年5
    月1 日起至95年7 月18日止意圖營利供給賭博場所犯行、意
    圖營利聚眾賭博犯行，本應為無罪之諭知，惟公訴人起訴被
    告乙○○自95年7 月1 日起至95年7 月18日止之意圖營利供
    給賭博場所及聚眾賭博犯行，屬「集合犯」之實質上一罪，
    前已敘及，且公訴人認與被告乙○○上開賭博罪論罪科刑部
    分有想像競合犯之裁判上一罪關係，是應就被告乙○○自95
    年7 月1 日起至95年7 月18日止意圖營利供給賭博場所及聚
    眾賭博犯行不另為無罪之諭知。至公訴人認被告乙○○自95
    年5 月1 日至95年6 月30日止連續意圖營利供給賭博場所、
    意圖營利聚眾賭博犯行，因刑法修正後刪除第56條連續犯之
    規定，而與公訴人起訴被告乙○○自95年7 月1 日起至95年
    7 月18日止意圖營利供給賭博場所及聚眾賭博犯行無裁判上
    一罪之關係，是應就此部分另為無罪之諭知。
據上論斷，應依刑事訴訟法第299 條第1 項前段、第301 條第1
項，刑法第28條、第266 條第1 項前段、第268 條、第55條、第
41條第1 項前段、第51條第7 款、第42條第3 項、第38條第1項
第2 款，刑法施行法第1 條之1 ，判決如主文。
本案經檢察官甲○○到庭執行職務。
中　　華　　民　　國　　96　　年　　4 　　月　　10　　日
                  鳳山刑事第一庭審判長法　官  黃三友
                                      法  官  林永村
                                      法  官  林芳華
以上正本證明與原本無異。
如不服本判決，應於判決送達後10日內，向本院提出上訴狀。
中　　華　　民　　國　　96　　年　　4 　　月　　11　　日
                                      書記官  黃靖媛
附錄本案論罪科刑法條
刑法第266條
在公共場所或公眾得出入之場所賭博財物者，處 1 千元以下罰金
。但以供人暫時娛樂之物為賭者，不在此限。
當場賭博之器具與在賭檯或兌換籌碼處之財物，不問屬於犯人與
否，沒收之。
刑法第268條
意圖營利，供給賭博場所或聚眾賭博者，處 3 年以下有期徒刑，
得併科3 千元以下罰金。
